臺灣花蓮地方法院刑事判決　　　　　　　 94年度訴字第233號
　　公　訴　人　臺灣花蓮地方法院檢察署檢察官
　　被　　　告　乙○○
上列被告因偽造文書等案件，經檢察官提起公訴（94年度偵字第
1773號），本院判決如下：
    主  文
乙○○共同連續行使偽造私文書，足以生損害於他人，處有期徒
刑陸月，如易科罰金，以參佰元折算壹日。未扣案之變造「甲○
○」身分證及汽車駕駛執照上乙○○之照片共貳張，偽造之市○
○路業務申請租用異動申請書、土地登記申請書、登記清冊、土
地建物權利書狀滅失切結書、郵政存簿儲金儲戶申請變更帳戶事
項申請書上之「甲○○」署押共柒枚、印文拾參枚，及未扣案之
偽造「甲○○」之印章壹枚，均沒收。
    事  實
一、乙○○與綽號「阿砲」之姓名年籍不詳之成年男子共同基於
    意圖為自己不法之所有、偽造文書之概括犯意聯絡，於93年
    12月間，由「阿砲」提供甲○○之國民身份證、駕駛執照各
    1張，乙○○提供自己之照片2張，由「阿炮」在不詳之地點
    ，將乙○○之照片換貼於甲○○之上述證件而予以變造（未
    扣案），「阿炮」嗣委請不知情之刻印店，盜刻「甲○○」
    之印章1 枚（未扣案）備用，「阿炮」並與乙○○約定由其
    冒甲○○之身分辦理市內電話裝機業務、不動產權狀補發及
    郵局存簿密碼變更之事成後，乙○○可得新台幣（下同）1
    至2萬元之酬勞。乙○○遂於94年2月16日某時，持所變造之
    「甲○○」之身分證、駕駛執照，至中華電信股份有限公司
    台灣北區分公司花蓮營運處（下稱中華電信花蓮營運處）向
    經辦人員周汝蘭佯稱為甲○○，並偽造「甲○○」之署押1
    枚以填具不實之市○○路業務申請租用異動申請書，向不知
    情之周汝蘭申辦電話00－0000000 號之電話裝機業務，致中
    華電信公司誤信其為申請電話使用之甲○○本人，而提供電
    信服務，詐得電信服務之不法利益。嗣乙○○又於同年2 月
    18日14時14分許，至花蓮縣花蓮地政事務所（下稱花蓮地政
    事務所），持前述之變造「甲○○」之國民身分證，向經辦
    人員李淑芬佯稱為甲○○，並連續偽造「甲○○」之印文11
    枚、署押4 枚以填具不實之土地登記申請書、登記清冊、土
    地建物權利書狀滅失切結書等文書，向不知情之李淑芬冒名
    申領甲○○之2 筆不動產權狀（其不動產地號詳卷所示）之
    補發，以詐領甲○○之權狀，因該管公務員未查，誤將權狀
    滅失之不實事項予以公告，而登載於職務上所掌之公文書上
    。乙○○又於同年3 月14日14時10分許，至花蓮郵局第19支
    局，持變造「甲○○」之國民身分證予承辦人員黃玉美，佯
    稱甲○○之名義，並連續偽造「甲○○」之印文2 枚、署押
    2 枚以填具不實之郵政存簿儲金儲戶申請變更帳戶事項申請
    書，向不知情之黃玉美冒名辦理甲○○之郵局（帳號詳卷）
    印鑑更正，並因此取得甲○○之密碼資料且詐得甲○○郵局
    存款簿。幸經甲○○於同年2 月23日中午，接獲花蓮地政事
    務所之信函通知前述不動產權利書狀因滅失，業於94年2 月
    21日起公告1 個月之事後，始查覺有異，報警處理，花蓮地
    政事務始得知本件係遭人冒名申請，而未再行公告，乙○○
    始未詐得前開權狀。「阿炮」得知警方追查，旋即逃逸無蹤
    ，乙○○則尚未獲取一至二萬元之酬勞。乙○○與「阿砲」
    之前述行為，均足生損害於甲○○之權益與地政機關、電信
    公司、郵局管理資料之正確性。
二、案經甲○○告訴及花蓮縣警察局吉安分局報請臺灣花蓮地方
    法院檢察署檢察官偵查起訴。
    理  由
一、訊據被告乙○○對上開犯行均坦承不諱，核與證人甲○○於
    警詢、偵查及本院中所證之情節大致相符，另有證人周汝蘭
    、李淑芬、黃玉美於警詢中分別證稱：被告前後至中華電信
    花蓮營運處、花蓮地政事務所及郵局冒名申辦市內電話、權
    狀滅失補發及印鑑更正之申請等語明確。此外，另有中華電
    信公司確認用戶通知、中華電信花蓮營運處市○○路業務租
    用異動申請書、中華電信台灣北區分公司市內通話未出帳通
    話明細清單、變造「甲○○」之國民身分證、駕照、花蓮地
    政事務所通知、土地登記申請書、登記清冊、土地建物權利
    書狀滅失切結書、郵政存簿儲金儲戶申請變更帳戶事項申請
    書影本各1份、被告申辦時之錄影翻拍照片2張等證據資料在
    卷可按，被告之自白與事實相符，堪可認定。其犯行有前述
    證據可資證明，罪行明確，應予依法論科。
二、核被告所為，係犯刑法第216條行使第212條變造特種文書、
    第216條、第210條之行使偽造私文書罪、第214 條使公務員
    登載不實罪（登載權狀滅失之不實事項於公告部分）、第33
    9條第1項之詐欺取財罪（詐得郵局存簿）及同條第2 項之詐
    欺得利罪（詐得電信之不法利益部分）及刑法第339條第3項
    、第1 項之詐欺取財未遂罪（申請權狀滅失補發部分）。被
    告偽造印章、署押、印文之行為，為偽造私文書之部分行為
    ，及被告偽造私文書以及變造特種文書後復持以行使，偽造
    及變造之低度行為為行使之高度行為所吸收，均不另論罪。
    被告與「阿炮」間，有犯意聯絡及行為分擔，為共同正犯。
    本件由「阿炮」委請不知情之人偽造「甲○○」之印章1 枚
    ，屬間接正犯。又「阿炮」於同一時地以1 變造行為接續變
    造甲○○之身分證及駕駛執照，係接續犯。被告前揭多次行
    使變造特種文書、行使偽造私文書、詐欺取財之犯行，均時
    間緊接，觸犯構成要件相同之罪名，顯係出於概括犯意反覆
    為之，為連續犯，均應依刑法第56條之規定，以連續行使變
    造文書罪、連續行使偽造私文書罪、連續詐欺取財既遂罪論
    ，並加重其刑。又被告所犯上開連續行使變造特種文書罪、
    連續行使偽造私文書罪、連續詐欺取財罪、詐欺得利罪、使
    公務員登載不實罪間，有方法、目的之牽連關係，應依刑法
    第55條牽連犯之規定，從一重即連續行使偽造私文書罪處斷
    。檢察官雖漏未記載被告有刑法第214 條罪嫌，然該部分犯
    行業載明於起訴書之犯罪事實，且與其餘犯行間有牽連犯關
    係，屬審判不可分之裁判上一罪關係，本院自應審究。又雖
    起訴認為被告應與「阿炮」組常業詐欺之犯罪集團，故認被
    告犯有刑法第340 條之常業詐欺罪嫌等語，固非無見，然依
    卷內事證，僅查獲被害人甲○○遭冒名之犯行，並無其他人
    受害之事證，故本件實無被告與「阿炮」組常業詐欺集團之
    積極證據，其起訴犯條尚有未洽，惟其起訴之基本社會事實
    相同，爰依法變更起訴法條，併予敘明。爰審酌被告於77年
    間因賭博罪經法院判以賭博罪後，十餘年來並無任何犯罪紀
    錄，素行尚可，其智識程度非高，因平日經濟狀況不佳，始
    受「阿炮」給予酬勞之誘惑而為本件犯行，然其犯行仍對被
    害人造成具體損害，實不足取，惟被告犯罪後坦承犯行，態
    度良好，且本件之主謀者應為「阿炮」等一切情狀，量處如
    主文所示之刑，檢察官請求判處有期徒刑2 年，實嫌過重，
    附此說明。
三、未扣案之變造「甲○○」身分證及汽車駕駛執照上被告照片
    各1 張，均係被告供犯罪所用之物，且為被告所有，業據被
    告供述在卷，上開照片雖未扣案，然未能證明業已滅失，故
    仍應依法沒收。另被告偽造之市○○路業務申請租用異動申
    請書、土地登記申請書、登記清冊、土地建物權利書狀滅失
    切結書、郵政存簿儲金儲戶申請變更帳戶事項申請書上所偽
    造之「甲○○」署押共計7 枚、印文13枚，及未扣案之偽刻
    「甲○○」之印章1 枚，因未能證明已滅失，不問屬於犯人
    與否，均應依刑法第219 條之規定，併予宣告沒收。
據上論斷，應依刑事訴訟法第299條第1 項前段、第300條、刑法
第28條、第56條、第216條、第210條、第212條、第214條、第33
9條第1項、第2項、第55條、第38條第1項第2款、第219條、第41
條第1項前段，罰金罰鍰提高標準條例第1 條前段、第2條，判決
如主文。
本案經檢察官張立達到庭執行職務
中　　華　　民　　國　　94　　年　　9 　　月　　5 　　日
　　　　　　　　　      臺灣花蓮地方法院刑事第三庭
                            審判長法官  鄭  培  麗
                                  法官  饒  金  鳳
                                  法官  鄭  光  婷
上列正本證明與原本無異。
如對本判決不服，應於送達後10日內，向本院提出上訴狀（應抄
附繕本）告訴人或被害人如對於本判決不服者，應具備理由請求
檢察官上訴，其上訴期間之計算係以檢察官收受判決正本之日期
為準。
                              書記官
中　　華　　民　　國　　94　　年　　9 　　月　　6 　　日
附錄本判決論罪之法律條文：
中華民國刑法第216條：
行使第二百十條至第二百十五條之文書者，依偽造、變造文書或
登載不實事項或使登載不實事項之規定處斷。
中華民國刑法第210條：
偽造、變造私文書，足以生損害於公眾或他人者，處五年以下有
期徒刑。
中華民國刑法第212條：
偽造、變造護照、旅券、免許證、特許證及關於品行、能力服務
或其他相類之證書、介紹書，足以生損害於公眾或他人者，處一
年以下有期徒刑、拘役或三百元以下罰金。
中華民國刑法第214條：
明知為不實之事項，而使公務員登載於職務上所掌之公文書，足
以生損害於公眾或他人者，處三年以下有期徒刑、拘役或五百元
以下罰金。
中華民國刑法第339 條第1 項、第2 項：
意圖為自己或第三人不法之所有，以詐術使人將本人或第三人之
物交付者，處五年以下有期徒刑、拘役或科或併科一千元以下罰
金。
以前項方法得財產上不法之利益或使第三人得之者，亦同。
中華民國刑法第219條：
偽造之印章、印文或署押，不問屬於犯人與否，沒收之。
